【裁判字號】    92,上易,1194
【裁判日期】    920702
【裁判案由】    竊盜
【裁判全文】
臺灣高等法院刑事判決                          九十二年度上易字第一一九四號
    上  訴  人  臺灣板橋地方法院檢察署檢察官
    被      告  乙○○
右上訴人因被告竊盜案件，不服臺灣板橋地方法院九十一年度易字第一三四三號，中
華民國九十二年三月二十六日第一審判決（起訴案號：臺灣板橋地方法院檢察署九十
一年度偵字第三○○三號），提起上訴，本院判決如左：
    主  文
上訴駁回。
    理  由
一、公訴意旨略以：被告乙○○夥同丁○○、甲○○（二人另案處理）及不詳姓名綽
    號『阿富』之男子等四人，共同意圖為自己不法之所有，於民國九十年九月十二
    日十五時許，在桃園縣蘆竹鄉○○路○段一三三二號前，由甲○○竊取丙○○所
    有車牌號碼Ｔ四─八三三六號自用小客車車牌二面，懸掛在范錫強向陳明德所承
    租交予丁○○駕駛之車牌號碼ＧＧ─二六五六號自用小客車上。同日十七時二十
    分許，丁○○駕駛上開小客車搭載『阿富』與乙○○、甲○○，至台北縣土城市
    ○○路○段一六九巷二號，由『阿富』等佯稱購買檳榔與問路作為掩護，甲○○
    趁機竊取己○○所有黑色皮包一個，內有新台幣（下同）九千餘元、汽車駕照及
    信用卡各一張。因認乙○○涉犯刑法第三百二十一條第一項第四款之加重竊盜罪
    嫌云云。
二、按認定不利於被告之事實，須依積極證據，苟積極證據不足為不利於被告事實之
    認定時，即應為有利於被告之認定，更不必有何有利之證據。再按共同被告不利
    於己之陳述，固得採為其他共同被告犯罪之證據，惟此項不利之供述，依刑事訴
    訟法第一百五十六條第二項規定仍應調查其他必要證據，以察其是否與事實相符
    ，自難專憑此項供述，為其他共同被告犯罪事實之認定。另在訴訟上用以證明事
    實之證據，須於通常一般之人均不致於有所懷疑，而得確信其為真實之程度者，
    始得據以為有罪之認定，倘其證明尚未達到此一程度，而有合理性懷疑之存在，
    致使無從為有罪之確信時，即應為無罪之判決。最高法院分別著有三十年度上字
    第八一六號，三十一年上字第二四二三號、七十六年台上字第四九八六號判例可
    資參照。本件公訴意旨認被告乙○○涉犯竊盜罪嫌，無非以共犯丁○○、甲○○
    於警訊時之供述，及證人丙○○、己○○、范錫強、陳明德、戊○○之證述，並
    有贓物認領保管收據一紙，資為論據。訊據被告堅決否認有何竊盜犯行，並辯稱
    ：伊不認識甲○○及綽號『阿富』之人，伊只是借機車給丁○○去租車，伊沒有
    參與竊盜等語。
三、經查：
  (一)共犯甲○○於警訊時供稱：「我於今十二日十七時二十分，在土城市○○路○段
    一六九巷二號阿欽檳榔攤，由丁○○另夥同乙○○及一名綽號叫阿富男子等四名
    成。第二次約隔十幾分鐘後，我們四人再繞回來該檳榔西施旁，乘他不注意的時
    候偷他的皮包，即馬上上車離開，並將車開到土城市○○路○段三一八巷十六號
    旁，我就夥同綽號阿富將Ｔ四─八三三六號車牌卸下換上ＧＧ─二六五六號車牌
    ，並把Ｔ四─八三三六號車牌二面丟到路邊，隨後我即將皮包內的東西拿出來，
    發現有
    正路與金城路上，由乙○○下車將皮包丟到路邊的草叢內，然後是將車開到桃園
    還給租車行」、「該Ｔ四─八三三六號二面車牌，是我和阿富二人一起下車找車
    牌時，於九十年九月十二日十五時左右，在桃園縣蘆竹鄉○○路○段一三三二號
    前發現該車牌才偷取的。沒有人把風，只有我二人．．」、「（你與阿富竊取車
    牌，乙○○和丁○○是否知道？）他們二人不知道，直到我和阿富將車開到土城
    市○○路○段三一八巷十六號，他們二人才知道我和阿富有偷車牌．．」等語（
    見偵卷第三頁反面、第四頁反面），可見其僅供陳『阿富』者參與行竊，並未指
    明被告有何參與竊盜之行為。雖其言及被告共同坐車前往，並將竊得皮包丟棄，
    然共同搭車前往，如無把風等行為，實難認為參與行竊，而將他人竊得贓物丟棄
    ，亦非竊盜之一部，不合竊盜構成要件，況其於原審審理時已改稱：「（九十年
    九月十二日有無在桃園縣蘆竹鄉○○路○段一三三二號前竊取車牌號碼Ｔ四─八
    三三六號車牌二面？）有的，是我一個人偷的，車子的螺絲鬆鬆的，我用手將它
    拔下來」、「（乙○○是否知道？）我不認識乙○○」、「（開車出去玩時，是
    何人開車？載哪些人？）丁○○開車，載我及李聰富，沒有其他人」、「（從租
    車當天到玩回來，有無看過另外一個叫乙○○？）都沒有」等語（見原審卷第一
    八一至一八三頁），全然否認被告共同前往行竊。
  (二)再依共犯丁○○於警訊時供述：「我於九十年九月十二日十七時二十分在台北縣
    土城市○○路○段一六九巷二號阿欽檳榔攤，因甲○○入店內竊取財物，但我並
    不知道甲○○當時是在偷檳榔攤內的皮包，總共偷得多少錢，我並不知道，當時
    甲○○手上只有皮包，並沒有任何工具」、「．．偷錢是甲○○個人的行為，我
    們事先並不知情，甲○○偷錢後我們便開車走了，當時車上共有四人，我、甲○○、乙○○及綽號叫『阿富』的男子等」、「（警方於九十年九月十二日十七時
    五十分在台北縣土城市○○路○段三一八巷十六號前所查扣牌照Ｔ四─八八三六
    是何人所有？）我不知道是誰的，但我知道是甲○○竊來掛在所租的自小客上」
    等語（見偵卷第十頁反面至第十一頁），其不惟未指被告共同行竊，更否認自己
    知情竊盜，是丁○○警訊中供述，難為不利被告之認定。且丁○○於原審再證稱
    ：「（租這台車子做何用？）打算出遊用的」、「（租這台車子後有與何人一起
    出去玩？）我、甲○○、『阿富』」、「（當天被告有沒有去？）乙○○沒有去
    ，但我去租車時，車行說要押一台機車，那台機車是我跟被告借的」、「（租來
    這台車子後來改掛Ｔ四─八三三六號車牌是）甲○○掛的，這台車租來後，開車
    的人不是我，是甲○○與『阿富』輪流開，因為當時我有施用海洛因，我在車上
    睡覺」、「我在家裡面，土城分局的警察到我家，因為我是用朋友名字租車，警
    察輾轉找到我，我才知道甲○○後來有去偷東西」、「被告沒有在車上，也沒有
    跟我們出去」、「（甲○○在途中偷檳榔攤的皮包你有無看到？）後來回去時，
    有聽甲○○說，甲○○偷到的東西沒有分給我們」、「因為當時車行是押被告的
    機車，所以土城分局認定乙○○有在車上．．」等語（見原審卷第一三四至一三
    六頁），更排除被告有共同前往行竊地點，遑論參與任何竊盜之行為。
  (三)被害人丙○○警訊時雖指其所有車牌號碼Ｔ四─八三三六號二面，於九十年九月
    十二日在桃園縣蘆竹鄉○○路○段一三三二號前遭竊，然未具體指出竊者為何人
    ，且該車牌二面並非自被告身上或其住居處查扣，而係警方據報在台北縣土城市
    ○○路○段三一八巷十六號前扣得，自不能作為被告犯罪之證據。又被害人己○○於警訊時雖指述遭四名男子竊取皮包等語，惟其當時僅指認甲○○及丁○○二
    人（見偵卷第二十頁），於本院訊問時亦無指認被告在場；證人范錫強於警訊時
    僅供稱車牌號碼ＧＧ─二六五六號自小客車，係伊出面幫丁○○向車行承租，伊
    只是出於朋友情誼才幫丁○○租車等語（見偵卷第二十一頁）；證人陳明德於警
    訊時證稱ＧＧ─二六五六號自小客車，係范錫強承租的，被告是保證人等語（見
    偵卷第二十二頁反面）；證人戊○○於警訊時指稱九十年九月十二日十七時三十
    分，在土城市○○街一○二號二樓，伊看到一輛自小客車車牌Ｔ四─八三三六號
    ，車內有三名年青人，其中有一名男子下車後即快速將前後二面車牌拔下來，並
    丟到路邊，並將車牌ＧＧ─二六五六號車牌裝上快速離開，伊只看到三人，長像
    如何沒有看清楚等語（見偵卷第二十四頁），其於原審再結稱：「我是從樓上看
    到，我看到有一個人在一樓拆車子後面車牌丟掉，裝上新的車牌，新車牌是出租
    車的車牌，因為我以前做過出租車，所以知道哪是出租車牌」、「（有無看到在
    場的被告？）沒有看過，當天拆車牌的人不是在場的被告」、「（車內坐的人是
    否是在場的被告？）不是，沒有看到他」等語（見原審卷第一一○頁），於本院
    訊問時亦為同一之供述。是證人己○○、范錫強、陳明德、戊○○前開證詞均未
    足直接證明被告確有參與本件竊盜犯行。
四、綜上所述，檢察官所指被告共同竊盜，客觀上尚未達於通常一般人均不致有所懷
    疑，而得確信其犯罪事實之程度，依「罪證有疑、利於被告」之法則，即應作有
    利於被告之認定。此外，復查無其他積極證據足資證明被告有檢察官所指之竊盜
    犯行，被告犯罪應屬不能證明，原審據以為無罪之諭知，核無不合。檢察官上訴
    仍執詞指摘原判決不當，非有理由，應予駁回。
據上論斷，應依刑事訴訟法第三百六十八條，判決如主文。
本案經檢察官柯麗鈴到庭執行職務。
中      華      民      國    九十二    年      七      月      二      日
                              臺灣高等法院刑事第五庭
                                  審判長法  官  曾  德  水
                                        法  官  蘇  素  娥
                                        法  官  楊  貴  雄
右正本證明與原本無異。
不得上訴。
                                        書記官  林  淑  貞
中      華      民      國    九十二    年      七      月      三      日


司法院資訊處製作；財團法人民間司法改革基金會備份。
